【裁判字號】    95,簡上,687
【裁判日期】    950929
【裁判案由】    水污染防治法
【裁判全文】
臺灣高雄地方法院刑事判決            95年度簡上字第687 號
上  訴  人  米那有限公司
即  被  告                營利事業統一編號：00000000號
代  表  人  楊伍龍
選任辯護人  黃祖裕  律師
上列上訴人因違反水污染防治法案件，不服本院95年5 月19日，
以95年度簡字第3127號刑事第一審判決簡易判決（聲請案號：臺
灣高雄地方法院檢察署95年度偵字第11496 號）暨聲請併案審理
（移併案號：同上署95年偵字第320 號），本院管轄第二審合議
庭判決如下：
    主  文
原判決撤銷。
米那有限公司，因負責人執行業務犯水污染防治法第三十六條第
一項之罪，科罰金新臺幣柒拾萬元。
    事  實
一、楊伍龍係設於高雄縣大寮鄉○○村○○路100 號1 樓「米那
    有限公司」（下稱米那公司，工廠登記住址為高雄縣大寮鄉
    ○○村○○街38號）之負責人，米那公司平日從事皮革、皮
    件（皮包、皮帶、皮鞋、皮手套、皮衣）製品之製造加工及
    買賣等業務，楊伍龍明知米那公司並未取得排放許可證或簡
    易排放許可文件，亦明知該公司處理皮革製程所排放之廢水
    ，並未符合放流水標準並含有有害健康物質，竟任由該公司
    人員將廢水排放進入工廠外之地面水體排水溝，嗣於民國93
    年12月13日18時55分許，經高雄縣政府環境保護局（下稱環
    保局）派員前往稽查，抽樣發覺米那公司所排放廢水含有害
    健康物質懸浮固體（標準值為30mg／Ｌ，檢測值為958mg ／
    Ｌ）、生化需氧量（標準值為30mg／Ｌ，檢測值為621mg ／
    Ｌ）、化學需氧量（標準值為160mg ／Ｌ，檢測值為977mg
    ／Ｌ）、總鉻（標準值為2.0mg ／Ｌ，檢測值為7.22mg／Ｌ
    ）等，採樣檢測均超過放流水標準而查獲。
二、案經高雄縣政府函請臺灣高雄地方法院檢察署檢察官偵查聲
    請簡易判決處刑暨移請併案審理。
    理  由
壹、證據能力部分
    查本案被告公司代表人楊伍龍及辯護人對於證人即上開環保
    局人員洪聖雄於警詢時之證述，及卷內檢附米那公司基本資
    料查詢表、米那公司高雄市營利事業登記證影本及其經濟部
    工廠登記證、高雄縣政府94年7 月22日函，與其94年6 月20
    日函及其檢附水污染稽查紀錄、水質檢驗報告、放流水標準
    表、稽查取樣照片14張（詳警卷第25頁至第42頁）等書證，
    知有刑事訴訟法第15 9條第1 項不得為證據之情形，於本院
    審理時，均未聲明異議，依法自應視為被告同意上開證人於
    警詢中所為之陳述，得作為證據，本院審酌前開證人於警詢
    中所為陳述及各書證作成時之狀況，距離本案查獲時間甚近
    ，記憶應最為清晰可靠，是認渠於警詢中所為之陳述及上開
    書證為適當，依刑事訴訟法第159 條之5 第2 項之規定，認
    均具證據能力。
貳、實體部分
一、上揭犯罪事實，業據被告公司代表人楊伍龍於本院95年7 月
    7 日準備程序、95年9 月26日審判程序時均坦承不諱，核與
    證人即本件稽查採樣檢測之洪聖雄於警詢時證述查獲過程情
    節相符，並有卷內檢附米那公司基本資料查詢表、米那公司
    營利事業登記證及其工廠登記證、高雄縣政府94年7 月22日
    函，與其94年6 月20日函及其檢附水污染稽查紀錄、水質檢
    驗報告、放流水標準表、稽查取樣照片14張（詳警卷第25頁
    至第42頁）等在卷可稽。又按事業排放廢（污）水於地面水
    體者，應向直轄市、縣（市）主管機關或中央主管機關委託
    之機關申請，經審查登記，發給排放許可證或簡易排放許可
    文件後，始得排放；又事業、污水下水道系統或建築物污水
    處理設施，排放廢 (污)水 於地面水體者，應符合放流水標
    準；事業無排放許可證或簡易排放許可文件，且其排放廢水
    所含之有害健康物質超過放流水標準者，應就法人及其負責
    人分別課予刑罰之規定，水污染防制法第7 條第1 項、第14
    條第1 項、第36條第1 項及第39條分別定有明文。再者，依
    水污染防治法第36條第2 項所定之「有害健康物質」包含總
    鉻，有高雄縣政府環境保護局水質檢驗報告1 紙在卷足稽；
    又總鉻及製革業者排放水之懸浮固體、化學需氧量均訂定一
    定之限值，其中總鉻之放流水標準最大現值為2.0MG/ L、懸
    浮固體為30MG/ L 、化學需氧量為160MG/L ，放流水標準第
    2 條亦定有明文。是本件事證明確，被告犯行洵堪認定。
二、核被告米那有限公司，因負責人楊伍龍執行業務違反水污染
    防治法第36條第1 項之罪，依同法第39條之規定，應科以同
    法第36條第1 項之罰金，是原審據以論罪科刑，固非無見；
    惟查，本件被告米那有限公司之上開犯行時間係於93年12月
    13日，與原審判決書第1 頁倒數第2 行至最末行審酌：被告
    楊伍龍係設於高雄縣鳥松鄉○○村○○路70巷12之11號2 樓
    「連順皮革股份有限公司」（下稱連順公司，工廠登記住址
    為高雄縣大寮鄉○○村○○街40號）之負責人，連順公司平
    日從事皮革、皮革製品之製造加工及買賣等業務，楊伍龍明
    知連順公司並未取得排放許可證或簡易排放許可文件，亦明
    知該公司處理皮革製程所排放之廢水，並未符合放流水標準
    並含有有害健康物質，竟任由該公司人員將廢水排放進入工
    廠外之地面水體排水溝，嗣於94年5 月11日16時30分許，經
    高雄縣政府環境保護局（下稱環保局）派員前往稽查，抽樣
    發覺連順公司所排放廢水含有害健康物質懸浮固體（標準值
    為30MG/L，檢測值為69.6MG/L）、化學需氧量（標準值為16
    0M G/L，檢測值為464M G/L）、總鉻（標準值為2.0 MG/L，
    檢測值為13.8MG /L） 等，均超過放流水標準之事實，經本
    院於95年3 月31日，以95年度簡字第2018號判處被告楊伍龍
    有期徒刑6 月，如易科罰金，以佰元折算壹日之罪刑等量
    刑情節，二者間之時間、被告公司均不同，換言之意即本件
    被告係米那有限公司之犯罪時間係93年12月13日，係在原審
    判決審酌被告楊伍龍之犯罪時間94年5 月11日16時30分許之
    前所為，並有本院95年度簡字第2018號判決書、95年度簡上
    字第542 號判決書、臺灣高雄地方法院檢察署刑案資料查註
    記錄表及臺灣高等法院被告前案記錄表各1 份在卷可徵，是
    本件原審行使科刑之裁量權與嗣後不同被告公司主體、不同
    時間，二者間並無具有正當合理之任何關連，顯增加本件所
    無任何關連之裁量因素，是原審判決從重量處最高刑度之罰
    金新臺幣壹百萬元，即屬未洽，被告執此量處最高刑度之罰
    金新臺幣壹百萬元過重而上訴，指摘原判決不當，非無理由
    ，原判決既有可議，自應撤銷改判。爰審酌被告米那有限公
    司未經依法取得排放許可證，即任意排放超過標準之有毒廢
    水，影響自然生態環境甚鉅，及相互核對、比較參酌被告代
    表人楊伍龍於93年12月13日前之違反水污染防治法案件，並
    有本院86年度易字第544 號判決書、86年度易字第6861號判
    決書、87年度易字第6254號判決書各1 件附卷可佐等一切情
    狀，爰量處如主文所示之罰金刑，以示懲儆。
四、至於檢察官另以同上署94年他字第5852號案件之改簽分為95
    年偵字第320 號案件之被告楊伍龍所為上開犯行，係犯水污
    染防治法第三十六條第一項之罪，並有同上署95年度偵字第
    320 號卷內第8 頁正反面之95年度偵字第319 號、第320 號
    移送併辦意旨書在卷可稽，惟此部分被告係「楊伍龍」，而
    非本件「被告米那有限公司」，復有本院95年度簡上字第54
    2 號判決書附卷可參，職是，上開95年偵字第320 號案件聲
    請併案「被告楊伍龍」所為執行業務違反水污染防治法第36
    條第1 項之罪行並非繫屬於本院審理範圍內，是本院自無從
    併為審理。因此，本院卷內之檢附上開同上署94年他字第58
    52號案件之改簽分為95年偵字第320 號案件之他案、偵案等
    全部卷證資料，應退回檢察官另為適法處理，附此併敘。
據上論斷，應依刑事訴訟法第451 條之1 第4 項前段、第455 條
之1 第1 項、第3 項、第369 條第1 項前段、第364 條，水污染
防治法第36條第1 項、第39條，判決如主文。
本案經檢察官甲○○到庭執行職務。
中    華    民    國    95    年    9   月    29      日
                  刑事第三庭  審判長法  官  張意聰
                                    法  官  郭瓊徽
                                    法  官  施添寶
中    華    民    國    95    年    9     月    29    日
以上正本證明與原本無異。
不得上訴。
                                    書記官  陳威志
附錄本判決論罪科刑之法條全文：
水污染防治法第36條
事業無排放許可證或簡易排放許可文件，且其排放廢水所含之有
害健康物質超過放流水標準者，處負責人3 年以下有期徒刑、拘
役或科或併科新臺幣20萬元以上1 百萬元以下罰金。
前項有害健康物質之種類，由中央主管機關公告之。
水污染防治法第39條
法人之負責人、法人或自然人之代理人、受雇人或其他從業人員
，因執行業務犯第34條、第35條、第36條第1 項、第37條或第38
條第2 項之罪者，除依各該條規定處罰其行為人外，對該法人或
自然人亦科以各該條之罰金。


司法院資訊處製作；財團法人民間司法改革基金會備份。
